臺灣高等法院臺南分院刑事判決
110年度上訴字第1245號
上  訴  人  
即  被  告  張志鴻



上列上訴人即被告因公共危險等案件，不服臺灣臺南地方法院11
0年度訴字第780號中華民國110年10月13日第一審判決（起訴案
號：臺灣臺南地方檢察署110年度調偵字第1081號），提起上訴
，本院判決如下：
    主      文
原判決撤銷。
張志鴻犯廢棄物清理法第四十六條第四款之非法清理廢棄物罪，
累犯，處有期徒刑壹年貳月。
    事實及理由
壹、犯罪事實
一、張志鴻為「○○○○企業社」之負責人，明知未向主管機關申請
    核發公民營廢棄物清除處理機構許可文件，不得從事廢棄物
    清除、處理之業務，仍基於非法清除、處理廢棄物、放火燒
    燬自己所有之物致生公共危險之犯意，於民國109年11月19
    日前數日至12月9日間，收集棄置之不詳廢棄傢俱、家電後
    ，於109年11月19日及20日之某時，以車牌號碼000-0000號
    自用小貨車載運至臺南市○○區○○段0000號、0000號、0000地
    號，由蔡宗翰所承租之農地棄置（下稱本案農地），並以澆
    淋柴油後點火燃燒之方式，將該等廢棄傢俱、家電燃燒而非
    法清除、處理廢棄物。又於同年12月9日0時許，將所收集之
    廢棄傢俱、電器（含椅子、床板、木質床架、電風扇等物）
    ，以上開自用小貨車載運至本案農地，將該等廢棄物棄置於
    靠近蔡宗翰所種植○○○位置附近，以澆淋柴油後點火燃燒之
    方式，使該等廢棄傢俱、家電起火燃燒，並因火勢過大而延
    燒至蔡宗翰種植○○區域地面所鋪設之黑色塑膠網布，導致部
    分○○○受燻燒後乾枯而失去效用，致生公共危險，經消防局
    據報至現場處理方撲滅火勢。
二、經蔡宗翰拍照取證報警處理，並提出告訴後，因而循線查獲
    上情。　　
貳、認定犯罪事實所憑之證據及理由
一、刑事訴訟法第159條之5規定，被告以外之人於審判外之陳述
    ，雖不符前4條之規定，而經當事人於審判程序同意作為證
    據，法院審酌該言詞陳述或書面陳述作成時之情況，認為適
    當者，亦得為證據。當事人、代理人或辯護人於法院調查證
    據時，知有第159條第1項不得為證據之情形，而未於言詞辯
    論終結前聲明異議者，視為有前項之同意。查：本判決以下
    所引用之傳聞證據，檢察官、被告於審判程序中均同意作為
    證據使用，或知有傳聞證據之情形而未於言詞辯論終結前聲
    明異議，本院審酌該等證據作成時之情況，並無違法取證之
    情形，又與本案有關聯性，認為以之作為證據應屬適當，均
    具有證據能力。　　
二、被告坦承於上開時間，將廢棄傢俱、家電收集後，載往本案
    農地棄置並點火燃燒等事實，然否認已達致生公共危險之程
    度，辯稱：我不知道這樣燒廢棄物會構成公共危險等語（本
    院卷第82頁、84-85頁、109頁）。
三、被告為○○○○企業社之負責人，並未依廢棄物清理法第41條第
    1項規定領有廢棄物清除、處理許可文件，為其供稱：我從
    事○○公司，原本這些廢棄物環保局應該要收，但可能因為我
    本身從事○○所以環保局○○反而不收，我必須要將廢棄物拿到
    私人廢棄物處理機構（偵卷第24頁）、我沒有廢棄物清理執
    照（調偵卷第34頁）等語在卷。而被告所收集、載運、棄置
    、燃燒之物，為廢棄傢俱、家電等情，為其供稱：109年11
    月19日、20日是我自己不要的傢俱要拿去燒，只有幾樣而已
    ，12月9日是我朋友請我○○，把不要的拿去丟掉，我載去○○
    田把它燒掉等語（本院卷第82頁），並有現場照片（警卷第
    27-33頁）、車牌辨識紀錄翻拍照片（同卷第37-51頁）在卷
    可參。而廢棄物清理法所稱一般廢棄物，係指事業廢棄物以
    外，包含被拋棄者，或減失原效用、被放棄原效用、不具效
    用或效用不明者等固態或液態物質或物品，該法第2條第1 
    項定有明文，是被告收集被拋棄或減失原效用之傢俱、家電
    ，自屬廢棄物，而被告收集後清運並燃燒，屬非法清除、處
    理廢棄物之行為自明。
四、被告於109年12月9日0時許，在本案農地燃燒廢棄物，已達
    致生公共危險之程度部分，經查：
㈠、被告前往本案農地燃燒廢棄物之時間，應為109年12月8日23
    時至12月9日0時間，此有警方所調閱本案農地附近監視錄影
    紀錄翻拍照片顯示（警卷第51-53頁），被告駕駛本案自小
    貨車於109年12月8日23時29分，由○○區台00線下便道右轉○0
    00線，當時車上仍滿載廢棄傢俱、家電，翌日9日0時許，被
    告所駕駛自用小貨車由○○區○000線與台00下便道路口離去，
    車斗上已無載運任何物品等情，即可確認。
㈡、告訴人蔡宗翰於109年12月9日前往本案農地，發覺現場有大
    量廢棄物遭燃燒之灰燼，其所種植部分○○○遭燒燻等情，為
    其於本院審理時證稱：我去巡田的時候看到有燒東西的痕跡
    ，是最尾排的○○○，我的○○○已經有燒損，我的黑色塑膠布都
    已經毀損，有燒到塑膠布，前一天晚上消防隊有去打火，因
    為是晚上燒的，人家跟我講，再去看的時候已經有被焚燒掉
    ，上面都是彈簧等廢棄物，我的○○○有些被燒死，有些被燻
    死，損失總共5萬元（本院卷第99-100頁）等語在卷，而告
    訴人蔡宗翰於偵查中並提出當場蒐證之照片，除可見大量廢
    棄物燃燒之灰燼外，亦可見其○○田地面鋪設之黑色塑膠網布
    已經部分燒失，且○○○呈現乾枯狀態（警卷第9頁），另經警
    據報至現場處理，亦可見廢棄物燃燒灰燼仍放置於本案農地
    外，另可見告訴人蔡宗翰將枯死之○○○拔除棄置等情況（警
    卷第29-33頁、82-83頁），足以與告訴人蔡宗翰上開指訴互
    為補強。　　
㈢、被告燃燒廢棄物之火勢不少，並有延燒之情況，經附近居民
    報請消防隊前往處理方撲滅火勢等情，有臺南市政府消防局
    派遣紀錄附卷可參（警卷第85頁），而比對被告駕車離去現
    場時間，與消防局據報至現場處理之時間可知，被告於本案
    農地點火燃燒廢棄物後，於109年12月9日0時0分，已經駕車
    離開行駛至○○區○000線與台00線下便道路口（警卷第53頁照
    片2），消防局則於同日0時25分派遣消防車前往撲滅火勢（
    警卷第85頁），可見該處火勢延燒至少已達25分鐘左右，以
    當時深夜時分，並無其他人在現場看顧火勢，又已因此延燒
    長達25分鐘以上，告訴人蔡宗翰鋪設於地面之黑色塑膠網布
    受燒滅失，導致○○○受燻燒乾枯，則被告於本案農地燃燒廢
    棄物，已達致生公共危險之程度，應可認定。　
㈣、被告所燃燒之廢棄物，依被告供稱為其經營○○公司，客戶拋
    棄之傢俱、家電，交付由被告處理，則原所有人既已拋棄所
    有權，以廢棄物之方式交由被告處理，該等廢棄物非他人所
    有之物，而屬被告所有之物，即可認定。
五、綜上，本件事證已經明確，應依法論罪科刑。
參、論罪科刑及撤銷原判決之理由
一、核被告張志鴻所為，係犯廢棄物清理法第46條第4款之非法
    清理廢棄物罪、刑法第175條第2項放火燒燬自己所有之物致
    生公共危險罪。另以：㈠刑法放火燒燬住宅等以外之自己所
    有物，致生公共危險罪，雖同時侵害私人財產法益，但仍以
    保護社會公安法益為重，況放火行為原含有毀損性質，而放
    火燒燬自己所有布質摺疊沙發後，若同時延燒自己所有宅內
    其他傢俱、日常生活用品，該延燒部分之物品，自應包括在
    同一放火行為內，不另成立刑法之失火罪（最高法院87年度
    台非字第269號判決參照）。本件被告於109年12月9日0時許
    ，放火燒燬自己所有之物，因而延燒之告訴人蔡宗翰所有之
    物，並導致○○○之毀損，均為放火燒燬自己所有之物罪所包
    含，不另論毀損及失火罪。起訴意旨認為，被告本件犯行為
    應論以刑法第175條第1項之放火燒燬他人所有之物致生公共
    危險罪，尚有未洽，因社會基本事實同一，經本院告知所犯
    法條及罪名後（本院卷第95頁），依職權變更之。㈡被告出
    於單一之犯罪目的，以收集後棄置、燒燬之方式非法清除、
    處理廢棄物，行為間有方法、目的之牽連，實行行為重疊，
    應依想像競合犯之規定，從一重之非法清除、處理廢棄物罪
    論處。㈢集合犯乃其犯罪構成要件中，本就預定有多數同種
    類之行為將反覆實行，立法者以此種本質上具有複數行為，
    反覆實行之犯罪，歸類為集合犯，特別規定為一個獨立之犯
    罪類型，例如收集犯、常業犯等。廢棄物清理法第四十六條
    第四款前段之非法清理廢棄物罪，係以未依同法第四十一條
    第一項規定領有廢棄物清除、處理許可文件而受託清除、處
    理廢棄物者為犯罪主體，再依該第四十一條第一項前段以觀
    ，可知立法者顯然已預定廢棄物之清除、處理行為通常具有
    反覆實行之性質。是本罪之成立，本質上即具有反覆性，而
    為集合犯（最高法院104年度第9次刑事庭會議決議參照），
    本件被告經營○○公司為業，並因而協助處理客戶所丟棄之廢
    棄傢俱、家電，此為其供述明確在卷（警卷第12-13頁，本
    院卷第82頁），則其收集遭拋棄之廢棄傢俱、家電，本屬反
    覆實施之業務行為，且本件於相同地點以相同方式非法處理
    廢棄物，行為具有反覆性，再參諸警方所調閱之本案自小貨
    車車牌辨識紀錄翻拍照片，亦可見被告於109年12月9日0時
    許所棄置燃燒之廢棄物，係於109年12月7日至8日間陸續收
    集清運而來，亦可佐證被告從事廢棄物之清除、處理，係基
    於經營業務之反覆實施行為，屬集合犯，應論以單純一罪。
二、被告前因竊盜案件，經臺灣臺南地方法院以109年度簡字第1
    262號判決判處應執行有期徒刑6月確定，於109年10月15日
    執行完畢，其於執行完畢後5年內，故意再犯本件有期徒刑
    以上之罪，為累犯，本院考量被告上開執行完畢後約1個多
    月之期間，即再犯本件犯行，且本件犯行屬集合犯，犯罪時
    間延續較長，又發生危害公共法益之結果，難認被告有因刑
    之執行而收斂自己行為，而被告本件並非單純傾倒廢棄物，
    另因燃燒廢棄物致生公共危險，依累犯加重其刑，亦不致使
    被告所受之刑罰超過其所應負擔之罪責或使其人身自由遭受
    過苛之侵害，與罪刑相當原則及比例原則皆無抵觸，爰依刑
    法第47條第1項規定，加重其刑。
三、撤銷原判決之理由
㈠、被告上訴意旨略以：科刑時應審酌一切情狀，尤應注意犯罪
    動機及目的，被告於無知、無危機意識之情況下，在以為是
    空地的地方焚燒廢棄物，只是單純想要處理廢棄物，並無蓄
    意縱火或加害他人之情事。被告於106年底因酒駕公共危險
    案件後，已經心生警惕，不會再犯，被告不知處理廢棄物的
    不當方法觸犯公共危險罪，演變成為累犯，致使判刑1年8月
    。被告正值壯年，經營○○公司，需扶養身心障礙之雙親及1
    名幼女，一家生活重擔仰賴被告承擔，請求判處緩刑，給予
    自新機會等語。
㈡、原判決以被告被訴犯行事證明確，適用簡式審判程序審理判
    決，予以論罪科刑，雖非無見，然查：㈠、被告於109年11月
    19日、20日間某時，在本案農地燃燒廢棄物之行為，並無證
    據證明已達致生公共危險之程度（詳下不另為無罪諭知部分
    所述），原判決未予調查，逕依被告之自白，認定該部分犯
    行仍構成刑法第175條第2項之放火燒燬自己所有之物致生公
    共危險罪，已有未合。㈡、被告本件非法清除、處理廢棄物
    罪，屬集合犯，應論以單純一罪，原判決予以切割分論3罪
    後，數罪併罰，亦有違誤。㈢、被告上訴後已與告訴人蔡宗
    翰和解成立，為原判決所未及審酌。㈣、依被告於偵查中之
    供述，其僅供稱109年12月8日23時至9日0時許，清運、燃燒
    友人丟棄之廢棄物，代價為3仟元（偵卷第24頁），未曾供
    稱，109年11月19日、20日所清運、燃燒之廢棄物，亦收有
    代價，於本院審理時亦供稱，僅最後1次收有3仟元之代價，
    此外亦無證據證明被告另就該2次清除、處理廢棄物亦收有
    現金代價，原判決犯罪事實引用起訴書之記載，認定被告各
    次均收有3仟元之代價，並均諭知沒收部分，其事實認定實
    有與卷內證據不相符合之處。
㈢、是以，被告上訴指摘原判決量刑過重，非無理由，且原判決
    另有如上所載違誤之處，應予撤銷改判。至於被告上訴請求
    緩刑宣告部分，因被告上開構成累犯之執行完畢時間，距離
    本院宣判時未達5年以上，不合於刑法第74條第1項之緩刑要
    件，自無從為緩刑之宣告，併予敘明。
四、爰審酌被告從事○○業，依其供稱：我自己經營○○公司，遇到
    環保局不收的廢棄傢俱，我會聯絡民營廢棄物清理公司，請
    他報價等情（本院卷第82頁），足見被告明知清除、處理廢
    棄物，仍應循正當管道，由領有相關許可文件之業者為之，
    以避免危害公共環境，然被告仍貪圖便利，將廢棄物隨意傾
    倒於他人農田，再以放火燒燬之方式處理，其中最後1次燃
    燒行為，更導致他人農作損失，且造成公共危險，以被告點
    燃後離去現場，火勢仍延燒長達25分鐘以上之情況，若非消
    防隊即時到場撲滅火勢，恐生更嚴重之危害，被告所為殊不
    足取。本院念及被告於上訴後，與告訴人蔡宗翰達成和解，
    願分期賠償告訴人蔡宗翰5萬元，並已給付1萬元賠償金，有
    和解書在卷可參，犯後態度尚佳；被告自陳未婚，育有1名
    年幼子女，與生母共同扶養，需負擔每月1萬元之扶養費；
    從事○○公司，月收入約0萬至0萬元，另需負擔家庭生活開銷
    ，及照養祖母、父親之費用（本院卷第15-23頁）；大學畢
    業之教育程度；另有公共危險、竊盜犯罪紀錄等素行，暨其
    犯後態度及其他一切情狀，量處如主文所示之刑。
五、沒收部分
    被告受友人之託清除、處理廢棄物，獲取酬勞3仟元（起訴
    意旨認為，被告之犯罪所得為9仟元並聲請沒收，誠屬誤解
    ，已如上述），為被告坦承在卷，屬其本件犯罪所得，原應
    依刑法第38條之1第1項前段，諭知沒收，本院審酌被告雖獲
    有酬勞，然其因本件犯行另涉嫌毀損他人物品，而與告訴人
    蔡宗翰達成和解，賠償金總額為5萬元，被告已給付第1期1
    萬元，實質上無法保有上開犯罪所得，為免過苛，爰就本件
    犯罪所得3仟元，不予宣告沒收。
肆、不另為無罪諭知部分　
　　起訴意旨另以，被告於109年11月19日及20日之某時，在本
    案農地燃燒廢棄物，另應論以刑法第175條第1項之放火燒燬
    他人所有之物致生公共危險罪部分，經查：
㈠、刑法規定所謂「致生公共危險」，指在客觀上已有發生具體
    公共危險之事實存在為必要，即採具體危險犯之立法規定，
    其具體危險之存否，自應依社會一般之觀念，綜合予以判斷
    ，雖不必達於已發生實害之程度，但亦非僅以足生公共危險
    之虞之抽象危險為已足（最高法院89年度台上字第3057號判
    決意旨參照）。本件被告固坦承於109年11月19日及20日之
    某時，2度前往本案農地棄置廢棄物，並點火燃燒等情，然
    依告訴人蔡宗翰於事後前往本案農地所拍攝之照片（警卷第
    7頁），被告棄置廢棄物並燃燒之範圍有限，附近均屬泥土
    地，並無何可供燃燒或足以發生延燒風險之易燃物存在，且
    依照片顯示，廢棄物已經燃燒完畢，現場僅剩灰燼，並無遺
    留火星等狀況，已難認有何具體危險之情況存在。
㈡、另經本院傳訊告訴人蔡宗翰到庭證稱：前2次我還在整理空地
    ，整個都沒有種植，我隔天去看的時候有看到燒東西的痕跡
    （本院卷第99頁）、前2次燃燒的位置比較裡面，沒有在外
    面，那時候我整個都還沒有種植，後來第3次因為我有種植○
    ○，被告沒辦法進來，所以在外面燒（同卷第102頁）、前2
    次我還在整地，土地上完全沒有放任何東西，沒有乾草、落
    葉，前2次的位置距離附近的樹叢還有一段距離，前兩次都
    是自己熄滅的（同卷第103頁）、我拍照的範圍就是灰燼的
    範圍，我的農地旁有些枯樹林，前2次的位置不可能延燒到
    旁邊的枯樹木（同卷第104頁）等語，依其證述，其前2次所
    拍攝之灰燼照片即全部燃燒之範圍，且前2次燃燒位置，因
    當時並未種植○○，因而較靠近農田中央，而與附近樹林或枯
    樹之位置均有相當距離，而無延燒危險，此並有告訴人蔡宗
    翰指認相關位置照片在卷可憑（本院卷第113頁照片5），而
    該2次燃燒廢棄物，並未經消防單位前往撲滅火勢，屬自然
    熄滅等情，亦為其證述明確，是依該等客觀情況以觀，被告
    雖有燃燒廢棄物之事實，然並無何延燒之風險，難認有何造
    成公共危險之具體危險存在。
㈢、是以，被告於109年11月19日及20日之某時，在本案農田燃燒
    廢棄物，並無證據證明已致生公共危險，自無從論以刑法第
    175條第1項之罪，因此部分如成立犯罪，與上開有罪部分屬
    想像競合之一罪關係，爰不另為無罪之諭知。
伍、應適用之程序法條：刑事訴訟法第369條第1項前段、第364
    條、第299條第1項前段。
本案經檢察官許家彰提起公訴、檢察官陳昱旗到庭執行職務。
中　　華　　民　　國　　111 　年　　1 　　月　　25　　日
                  刑事第一庭    審判長法　官  楊清安
                                      法　官  陳顯榮
                                      法　官  蕭于哲
以上正本證明與原本無異。
如不服本判決應於收受送達後20日內向本院提出上訴書狀，其未
敘述上訴理由者，並得於提起上訴後20日內向本院補提理由書（
均須按他造當事人之人數附繕本）「切勿逕送上級法院」。
　　　　　　　　　　　　　　　　　　　書記官  鄭信邦
中　　華　　民　　國　　111 　年　　1 　　月　　25　　日
附錄本案論罪科刑法條全文
中華民國刑法第175條
放火燒燬前二條以外之他人所有物，致生公共危險者，處1年以
上7年以下有期徒刑。
放火燒燬前二條以外之自己所有物，致生公共危險者，處3年以
下有期徒刑。
失火燒燬前二條以外之物，致生公共危險者，處拘役或9千元以
下罰金。
廢棄物清理法第46條
有下列情形之一者，處1年以上5年以下有期徒刑，得併科新臺幣
1千5百萬元以下罰金：
一、任意棄置有害事業廢棄物。
二、事業負責人或相關人員未依本法規定之方式貯存、清除、處
    理或再利用廢棄物，致污染環境。
三、未經主管機關許可，提供土地回填、堆置廢棄物。
四、未依第41條第1項規定領有廢棄物清除、處理許可文件，從
    事廢棄物貯存、清除、處理，或未依廢棄物清除、處理許可
    文件內容貯存、清除、處理廢棄物。
五、執行機關之人員委託未取得許可文件之業者，清除、處理一
    般廢棄物者；或明知受託人非法清除、處理而仍委託。
六、公民營廢棄物處理機構負責人或相關人員、或執行機關之人
    員未處理廢棄物，開具虛偽證明。